臺灣彰化地方法院民事判決
110年度訴字第844號
原      告  阮敬淵  
被      告  潘昇佑  
上列當事人間請求損害賠償等事件，本院於民國110年10月7日辯
論終結，判決如下：
    主  文
被告應給付原告新臺幣1萬元，及自民國110年9月25日起至清償
日止，按年息5%計算之利息。
原告其餘之訴駁回。
訴訟費用由被告負擔百分之5，餘由原告負擔。
本判決得假執行；但被告如以新臺幣1萬元為原告預供擔保後得
免為假執行。
    事實及理由
甲、程序事項：
壹、按不變更訴訟標的，而補充或更正事實上或法律上之陳述者
    ，非為訴之變更或追加，民事訴訟法第256條定有明文。查
    原告起訴時聲明原為：㈠、被告應給付原告新臺幣5萬元及自
    起訴狀繕本送達之翌日起，按年息百分之5計算之利息。㈡被
    告應在網路社團公開道歉(見本院卷第13頁)。嗣於110年10
    月7日變更請求第㈡項為：被告應在「花壇人俱樂部」臉書社
    團張貼如附件所示內容7天（見本院卷第56頁）；核屬不變
    更訴訟標的而補充或更正法律上陳述，揆諸前揭規定，應予
    准許。
貳、本件被告受合法通知，未於言詞辯論期日到場，核無民事訴
    訟法第386條各款所列情形，爰依原告聲請，由其一造辯論
    而為判決。
乙、實體方面：
壹、原告主張：原告於選舉期間發表對訴外人即民意代表翁啟祐
    不利之文章，被告因此心生不滿，分別於民國108年3月10日
    下午11時12分、同年7月26日下午6時51分，在不特定多數人
    得以共見共聞之臉書社團「花壇人俱樂部」（下稱花壇人俱
    樂部社團），以「Pan L Woo」之名義公然貼文「幹」、「
    臭俗仔」、「咖小」等不雅、謾罵之文字（下稱系爭貼文）
    侮辱原告，貶損原告之名譽（下稱系爭行為）。又被告系爭
    行為，業經本院以109年度原簡字第13號刑事判決有罪確定
    。為此，爰依民法第184條第1項前段、第195條第1項請求被
    告賠償損害及回復名譽之適當處分等語。並聲明：㈠、被告
    應給付原告新臺幣（下同）5萬元，及自起訴狀繕本送達翌
    日起至清償日止，按年息百分之5計算之利息。㈡、被告應在
    「花壇人俱樂部」臉書社團張貼如附件所示內容7天。
貳、被告未於言詞辯論期日到場，亦未提出書狀作何聲明或陳述
    。
參、得心證之理由：
一、原告主張被告於108年3月10日下午11時12分、同年7月26日
    下午6時51分在花壇人俱樂部社團張貼系爭貼文，經原告對
    被告提起妨礙名譽告訴後，經本院以109年度原簡字第13號
    刑事判決有罪確定在案乙節，有上開刑事判決（見本院卷第
    41-43頁）在卷可稽，並經本院調閱上開刑事卷宗核閱無訛
    。被告對於原告主張之事實，已於相當時期受合法之通知，
    而於言詞辯論期日不到場，亦未提出準備書狀爭執，視同自
    認，故原告之主張應堪認為真實。
二、按人格權受侵害時，得請求法院除去其侵害；有受侵害之虞
    時，得請求防止之。前項情形，以法律有特別規定者為限，
    得請求損害賠償或慰撫金。又因故意或過失，不法侵害他人
    之權利者，負損害賠償責任。故意以背於善良風俗之方法，
    加損害於他人者亦同。違反保護他人之法律，致生損害於他
    人者，負賠償責任。但能證明其行為無過失者，不在此限。
    不法侵害他人之身體、健康、名譽、自由、信用、隱私、貞
    操，或不法侵害其他人格法益而情節重大者，被害人雖非財
    產上之損害，亦得請求賠償相當之金額；其名譽被侵害者，
    並得請求回復名譽之適當處分，民法第18條、第184條及第1
    95條第1項分別定有明文。查被告在花壇人俱樂部社團張貼
    系爭貼文侵害原告之名譽權之事實，已如前述，則原告依侵
    權行為之上揭相關規定請求被告賠償，於法確屬有據。
三、按慰藉金之賠償，須於人格權遭受侵害，使精神上受有痛苦
    為必要，其核給之標準固與財產上損害之計算不同，然非不
    可堪酌雙方身分資力與加害程度，及其他各種核定相當之數
    額（最高法院51年台上字第223號判決意旨參照）。所謂「
    相當」，自應以實際加害情形與其名譽影響是否重大及被害
    人之身分、地位與加害人之經濟情況等關係定之。查被告係
    於花壇人俱樂部社團張貼系爭貼文之方式妨害原告之名譽，
    及原告自陳其教育程度為國中畢業，職業為粗工，平均月收
    入為3萬元，名下有汽、機車，無不動產；及被告為高職畢
    業，109年所得15,200元，名下有汽車，無不動產（見刑事
    卷第23頁、本院卷第59-60頁）等情。則斟酌本件案發之經
    過、兩造之身分地位、教育程度、經濟能力、被告加害情形
    及原告精神所受痛苦之程度等情，認原告請求精神慰撫金，
    應以1萬元為屬適當。
四、按民法第195條第1項後段雖規定名譽被侵害者得請求為回復
    名譽之適當處分，惟因法律並未具體規定各種不同之處分方
    法，故究竟如何處分始為適當，法院自應斟酌被侵害之情形
    ，予以決定。所謂回復名譽之適當處分，係指該處分在客觀
    上足以回復被害人名譽，且屬必要者而言，此處分本質上為
    損害賠償方法之一種，自應就侵權行為之態樣，斟酌何為適
    當之回復方法，以符加害行為與侵害結果間之等價衡平，亦
    即在審酌回復名譽之方法是否適當時，應兼顧侵害方式及受
    損結果，不宜僅從其中一方為考量，以免回復之處分過當或
    不足，致失價值取捨之公平性。原告雖主張被告應於花壇人
    俱樂部張貼如附件內容7天，以回復原告之名譽等語。查被
    告於花壇人俱樂部社團張貼系爭貼文，固屬不法失當，然衡
    以本件侵害行為僅為系爭貼文，且系爭貼文當時之網友回覆
    互動尚非大量，有系爭貼文影本1份附卷可參（見臺灣彰化
    地方檢察署108年度偵字第10584號卷第27-53頁），且系爭
    貼文距今已久，堪認得見聞被告散布上開負面評價言語者，
    究屬少數，則客觀上原告所受名譽貶損之影響範圍非廣，尚
    無須於花壇人俱樂部社團張貼如附件內容予以澄清之必要；
    且附件內容亦難謂適當必要，是原告請求被告於花壇人俱樂
    部社團張貼貼文回復其名譽，難認屬適當、必要之處分，其
    此部分所請，不應准許。
三、綜上所述，原告依民法第184條第1項前段、第195條第1項規
    定，請求被告給付1萬元及自起訴狀繕本送達翌日即110年9
    月25日（寄存送達經10日發生效力，本院卷第51頁）起至清
    償日止按年息百分之5計算之利息，為有理由，應予准許。
    逾此範圍之請求，為無理由，應予駁回。
肆、本判決原告勝訴部分，所命被告應給付原告之金額未逾50萬
    元，自應依民事訴訟法第389條第1項第5款之規定，由本院
    依職權宣告假執行。本院並依職權酌定命被告預供相當擔保
    金額，得免為假執行。
伍、本件事證已臻明確，兩造其餘攻擊防禦及證據調查，經本院
    審酌後，核與本案之判斷不生影響，自勿庸一一審酌論列，
    併此敘明。
陸、訴訟費用負擔之依據：民事訴訟法第79條。
中　　華　　民　　國　　110 　年　　10　　月　　21　　日
                  民事第三庭    法　官　洪堯讚
一、以上正本係照原本作成。
二、如對判決上訴，應於判決送達後20日內向本院提出上訴狀。
    如委任律師提起上訴者，應一併繳納上訴審裁判費。
三、提起上訴，應以上訴狀表明(一)對於第一審判決不服之程度
    ，及應如何廢棄或變更之聲明，(二)上訴理由（民事訴訟法
    第441條第1項第3款、第4款），提出於第一審法院。
中　　華　　民　　國　　110 　年　　10　　月　　21　　日
                                書記官　李盈萩
附件（道歉文）：本人潘昇佑在選舉期間期後故意在「花壇人俱
樂部」阮仁佑發表的文章惡意攻擊辱罵，經過調查實乃屬實，為
了對阮仁佑表示道歉，故貼文置頂7日，以及手抄心經一本迴向
社會大眾。